【裁判字號】    99,交聲,2415
【裁判日期】    990823
【裁判案由】    交管條例聲異
【裁判全文】
臺灣板橋地方法院交通事件裁定        99年度交聲字第2415號
原處分機關  交通部公路總局台北區監理所板橋監理站
異  議  人
即受處分人  甲○○
上列異議人因違反道路交通管理處罰條例案件，對於交通部公路
總局台北區監理所板橋監理站中華民國99年7 月21日所為之裁決
處分（案號：板監裁字第裁41-CO0000000號）不服，聲明異議，
本院裁定如下：
    主      文
原處分關於吊扣甲○○駕駛執照（大貨車普通）拾貳個月部分撤
銷。
上開撤銷部分甲○○汽車駕駛人，駕駛汽車經測試檢定酒精濃度
超過規定標準，吊扣輕型機器腳踏車駕駛執照拾貳個月（即在甲
○○所持最高級車類駕駛執照上加註禁止駕駛輕型機器腳踏車拾
貳個月）。
    理      由
一、原處分意旨略以：異議人即受處分人甲○○於民國99年1 月
    12日晚間11時42分許，酒後騎駕姚知玲所有之車號ＴＹＯ－
    ６３３號輕型機車，行經台北縣板橋市○○路28號前方路段
    時，為警攔停，測得其呼氣酒精濃度值為每毫升1.10毫克，
    有「汽車駕駛人酒精濃度超過規定標準」之違規，經警當場
    舉發，填具台北縣政府警察局99年1 月12日北縣警交大字第
    CO0000000 號舉發違反道路交通管理事件通知單，原處分機
    關於99年7 月21日依道路交通管理處罰條例第35條第1 項第
    1 款規定，吊扣駕駛執照十二個月（因異議人未領有輕型機
    車駕駛執照，而應吊扣大貨車普通駕駛執照），並依同條例
    第24條第1 項第2 款規定，施以道路交通安全講習，異議人
    於99年7 月26日聲明異議等情。
二、異議意旨則以：異議人確於前開時地，酒後騎駕機車為警舉
    發，然異議人騎駕機車，卻吊扣汽車駕照，嚴重影響工作生
    計，為此聲明異議，聲請撤銷原處分關於吊扣汽車駕照部分
    等語。
三、法院之判斷：
（一）按道路交通管理處罰條例所稱之汽車，包括機器腳踏車。
      又汽車駕駛人，駕駛汽車經測試檢定有酒精濃度超過規定
      標準情形者，處新台幣一萬五千元以上六萬元以下罰鍰，
      並當場移置保管該汽車及吊扣其駕駛執照一年；因而肇事
      致人受傷者，並吊扣其駕駛執照二年；致人重傷或死亡者
      ，吊銷其駕駛執照，並不得再考領，另應接受道路交通安
      全講習，道路交通管理處罰條例第3 條第8 款、第35條第
      1 項第1 款、第24條第1 項第2 款分別定有明文。
（二）查異議人於前開時地，酒後騎駕輕型機車，為警舉發，而
      異議人未領有機車駕駛執照，僅持有大貨車普通駕駛執照
      等情，有汽車駕駛人駕駛執照查詢資料附卷可稽，應堪信
      為真實。
（三）惟按道路交通管理處罰條例第68條於94年12月14日修正公
      布，經行政院以95年2 月27日行政院院台交字第0950082-
      898 號令核定自95年3 月1 日施行，而本件異議人行為時
      及裁決時分別為99年1 月12日、99年7 月21日，均在該條
      文修正後，是本件違規行為之認定，自應依行為時及裁處
      時之道路交通管理處罰條例第68條規定裁處。而修正後之
      該條文規定「汽車駕駛人，因違反本條例及道路交通安全
      規則之規定，受吊銷駕駛執照處分時，吊銷其持有各級車
      類之駕駛執照」（與修正前比較係刪除「吊扣」），其修
      正之原因乃舊法將違規駕駛人所持有各級車類之駕駛執照
      一併吊扣或吊銷失之過酷，影響人民工作及生活甚鉅，故
      依修正後規定，受吊扣駕駛執照處分時，不再吊扣其持有
      各級車類之駕駛執照，僅於受吊銷駕駛執照處分時，始吊
      銷其持有各級車類之駕駛執照。
（四）又道路交通安全規則第53條、第61條規定，我國汽車駕駛
      執照依其車類，分為小型車、大貨車、大客車、聯結車、
      機器腳踏車等，汽車駕駛人取得高一級車類之駕駛資格者
      ，應換發駕駛執照，並准予駕駛較低級車類之車輛，此項
      執照之發給，為監理機關核發表彰持有人得駕駛車類之資
      格許可文件所為行政處分，非不得由監理機關於駕駛執照
      上附以限制條件，以限縮其許可之範圍。
（五）異議人駕駛輕型機車，經測試檢定酒精濃度超過規定標準
      ，其違規行為時，所持為大貨車普通駕駛執照，異議人因
      領有較高級之駕駛執照，其他低級等車類即不再核發駕駛
      執照，異議人既係駕駛輕型機車違規，其法律效果應為限
      制其駕駛輕型機車之權利，始符道路交通管理處罰條例第
      68條規定之旨，異議人雖未領有輕型機器腳踏車駕駛執照
      可供吊扣，仍應由監理機關在異議人所持最高級車類駕駛
      執照上，加註禁止其駕駛輕型機器腳踏車之方式限制之。
（六）綜上所述，本案異議人騎駕輕型機車，雖為警舉發「酒精
      濃度超過規定標準」之違規，惟異議人未領有機車駕駛執
      照，自無從裁處吊扣機車駕駛執照之處分，原處分機關仍
      予裁罰，尚有未洽。異議人聲明異議為有理由，應將原處
      分關於吊扣異議人駕駛執照（大貨車普通）十二個月部分
      撤銷，另諭知異議人此部分在所持最高級車類駕駛執照上
      ，加註禁止駕駛輕型機器腳踏車12個月。
四、據上論斷，應依道路交通管理處罰條例第87條第2 項、道路
    交通案件處理辦法第20條，裁定如主文。
中    華    民    國    99    年    8     月    23    日
                  交通法庭  法  官  林鈺琅
上列正本證明與原本無異。
如不服本裁定，應於裁定送達後五日內，敘明抗告理由，向本院
提出抗告狀。
                            書記官  鍾惠萍
中    華    民    國    99    年    8     月    23    日

司法院資訊處製作；財團法人民間司法改革基金會備份。
